【裁判字號】    88,易,2726
【裁判日期】    890531
【裁判案由】    侵占
【裁判全文】
臺灣臺北地方法院刑事判決               八十八年度易字第二七二六號
    公  訴  人  臺灣臺北地方法院檢察署檢察官
    被      告  丁○○
右列被告因侵占案件，經檢察官提起公訴（八十八年度偵續字第八十五號），本院判
決如左：
    主      文
丁○○意圖為自己及第三人不法之所有，而侵占自己持有他人之物，處有期徒刑月
。
    事      實
丁○○知悉「萬暉企業有限公司」（下稱萬暉公司）負責人為戊○，為承儒有限公司
，成儒有限公司（下稱承儒公司，成儒公司）負責人為劉金連，之出貨廠商，該二家
公司原以「承儒公司」名義對外營業，嗣至民國八十七年六月初，丁○○與該二公司
之股東乙○○交往後，始以「成儒公司」名義對外營業，且二公司均積欠萬暉公司債
務。丁○○於八十七年六月八日，在「台灣屈氏大藥房股份有限公司」（下稱屈氏公
司）處，明知屈氏公司應給付予原對外營業之「承儒公司」貨款新台幣（下同）肆拾
肆萬捌仟貳佰玖拾貳元，已由屈氏公司簽發同面額，八十七年六月八日刑期之記名支
票一紙，票面上尚註明禁止背書轉讓後交付予丁○○，乙○○二人，充作支付貨款之
工具，因該支票尚須存入「承儒公司」帳戶始能提領現款，丁○○即將該支票存入「
承儒公司」彰化商業銀行汐止分行第00000000000－000號帳戶提示交
換，並在屈氏公司所製作之廠商對帳單上，與乙○○及萬暉公司之總經理甲○○共同
簽名，記明「萬暉公司支票 448,292」等字樣，表示已將票款交付予萬暉公司，丁○○並以承儒公司（併含負責人劉金連印鑑）製作彰化商業銀行存摺類存款取款憑條，
其上並載明憑存摺得支取前揭票款數額，八十七年六月十二日期及帳號等樣，連同承
儒公司及劉金連二印鑑均支付予甲○○於該日持前開存摺、印鑑及取款憑條等，俟票
據交換帳款存入承儒公司後，得逕行提領現金抵充貨款，詎丁○○竟意圖為自己並其
兄丙○○不法之所有，將承儒公司持有萬暉公司之前揭票款，預先以印鑑填具取款條
後，至彰化商業銀行汐止分行謊稱承儒公司之存摺遺失，請求補發存摺，再由丙○○
將存入之票款以預先製作之取款憑條及補發之存摺領取而侵占入己，致甲○○提領無
著，萬暉公司始查知上情。案經萬暉公司訴請台灣台北地方法院檢察署檢察官偵查起
訴。
    理      由
一、訊據被告矢口否認有侵占犯行；辯稱：系爭票受款人是承儒公司，且禁止背書轉
    讓，這張票本來就是我們承儒公司所有，我並未侵占等語。然查右揭事實，業據
    告訴人公司代理人郭憲文律師指訴綦詳，並與證人甲○○、乙○○證述在卷，且
    被告既將承儒公司之印章及存摺並取款條交付告訴人，承儒公司對彰化商業銀行
    汐止分行之票款請求權已喪失占有，僅於票款交換兌現時存入承儒公司時暫時持
    有，被告殊無於支票對現後私自以報失存摺補發之手段，將承儒公司甲存帳戶內
    之款項提領之理，所辯無侵占之詞，純係卸責之詞，不足採信，被告犯行洵堪認
    定。
二、核被告所為，係犯刑法第三百三十五條第一項之罪，爰審酌被告犯罪之動機、手
    段、犯罪後之態度等一切情狀，量處如主文所示之刑，以示懲儆。
據上論斷，應依刑事訴訟法第二百九十九條第一項前段，刑法第三百三十五條第一項
，罰金罰鍰提高標準條例第一條前段，判決如主文。
本案經檢察官王文德到庭執行職務
中      華      民      國      八十九      年     五     月   三十一   日
                                    臺灣臺北地方法院刑事第七庭
                                        法  官  范  仁  勳
右正本證明與原本無異。
如不服本判決，應於判決送達後十日內，向本院提出上訴狀。
                                        書記官  王  黎  輝
中      華      民      國      八十九      年     六     月     二     日
附錄本案論罪科刑法條全文
刑法第三百三十五條
意圖為自己或第三人不法之所有，而侵占自己持有他人之物者，處五年以下有期徒刑
、拘役或科或併科一千元以下罰金。
前項之未遂犯罰之。


司法院資訊處製作；財團法人民間司法改革基金會備份。
